臺北高等行政法院判決　　　　　　　　　　　　　　　九十二年度訴字第九四一號
　　　　　　　　　　　　　　　.
　　原　　　告　甲○○
　　被　　　告　勞工保險局
　　代　表　人　廖碧英總經理.
　　訴訟代理人　乙○○
　　　　　　　　丙○○
右當事人間因勞工保險事件，原告不服行政院勞工委員會中華民國九十二年一月十
七日勞訴字第０九一００六０二七九號訴願決定，提起行政訴訟。本院判決如左：
　　主  文
原告之訴駁回。
訴訟費用由原告負擔。
　　事  實
一、事實概要：福將建築物管理維護有限公司 (下稱福將公司)被保險人許朋和於八
    十九年二月二十一日因癌症惡病質、口腔癌死亡，原告檢據申請死亡給付。案經
    被告審查，以其於八十九年二月二十一日死亡，係退保後發生之事故，不符勞工
    保險條例第十九條第一項規定；另據所附國軍新竹醫院附設民眾診療服務處 (下
    簡稱國軍新竹醫院)診斷證明書載，其於八十八年四月十七日因糖尿病併血糖控
    制不佳、貧血、慢性鼻竇炎、動脈硬化併周邊血管阻塞，良性攝護腺肥大住院檢
    查治療，惟診斷書所載之疾病據三軍總醫院附設民眾診療服務處 (下簡稱三軍總
    醫院)函告並不會導致癌症惡病質及口腔癌，亦不符合同條例第二十條規定，乃
    於九十一年三月二十八日以保給命字第０九一六００九二二一０號函否准所請被
    保險人之本人死亡給付。原告不服，向勞工保險監理委員會申請審議，經審定駁
    回後，提起訴願，亦經決定駁回，遂提起本件行政訴訟。。
二、兩造聲明：
　　(一)原告聲明：
      1.訴願決定、審議決定、原處分均撤銷。
      2.被告應給付原告新台幣六十萬九千元，並自九十一年起至清償日止按週年利
      率百分之五計算之利息。
　　(二)被告聲明：駁回原告之訴。
三、兩造之爭點：被保險人於保險效力停止期間，因癌症惡病質、口腔癌死亡，該病
    症是否其於加保期間即已發生之傷病事故？
    (一)原告主張之理由：
      1.依據國軍新竹醫院九十一年十一月五日的診斷證明書之診斷內容「三、動脈
        粥狀硬化併週邊血管阻塞併壞死。」這段敘述就是被保險人癌症惡病質的證
        明，較同院診斷證明書八十八年四月二十四日之診斷內容「4.粥狀動脈硬化
        。」有更為詳細的說明，其病症依醫師敘述確實會導致癌症惡病質，而死亡
        證明書之直接死亡原因亦為癌症惡病質，兩者有相當明顯之因果關係，故被
        保險人於八十八年四月十七日因「癌症惡病質之動脈粥狀硬化併週邊血管阻
        塞併壞死。」而住院，顯然完全符合勞保條例第二十條之規定無疑。
      2.進步言之，被保險人自六十六年加保至八十八年四月十九日退保，總共加保
        了近二十年絕無巧取保險給付之意圖，其不幸於退保後不到四個月診斷出癌
        症惡病質，依醫理見解決非短短不到四個月即罹患癌症惡病質，故其發生應
        於保險有效期間，而「發現」在停保期間，符合勞保條例第二十條之規定，
        故應核發死亡給付。
　　(二)被告主張之理由：
      1.本案被保險人於八十九年二月二十一日因癌症惡病質、口腔癌死亡，原告檢
        據申請死亡給付。案經被告審查，以其前於八十八年三月二十六日由該公司
        申報加保至同年四月十九日退保，其於八十九年二月二十一日死亡，係退保
        後發生之事故，不符勞工保險條例第十九條第一項規定。另據所附國軍新竹
        醫院附設民眾診療服務處診斷證明書載，其於八十八年四月十七日因糖尿病
        併血糖控制不佳、貧血、慢性鼻竇炎、動脈硬化併週邊血管阻塞，良性攝護
        腺肥大住院檢查治療，惟診斷書所載之疾病據三軍總醫院函告並不會導致癌
        症惡病質及口腔癌，亦不符合同條例第二十條規定，乃於九十一年三月二十
        八日以保給命字第０九一六００九二二一０號函否准所請被保險人之本人死
        亡給付。
      2.查，在醫學上，動脈粥狀硬化為血管疾病的學名，其特徵是在內膜形成纖維
        脂肪病變，會使血管內徑變窄，在臨床上，容易產生血栓進而導致栓塞，是
        動脈粥狀硬化為血管疾病，與癌症應屬不同病症，且被告於九十一年三月六
        日亦行文洽詢被保險人就診之三軍總醫院，據三軍總醫院函附診療資料摘錄
        表載被保險人所罹患之上述疾病並不會導致癌症惡病質及口腔癌，故被保險
        人因癌症惡病質、口腔癌死亡，其死亡非因退保前所患糖尿病併血糖控制不
        佳、貧血、慢性鼻竇炎、動脈硬化併週邊血管阻塞，良性攝護腺肥大所導致
        ，無所謂「發生」於保險有效期間，而「發現」在停保期間，與勞保條例第
        二十條及行政院勞工委員會八十七年四月三十日台八十七勞保二字第０一七
        七八九號函示規定不符。復查，被保險人於八十八年四月十九日退保，於八
        十九年二月二十一日死亡，係退保後發生之事故，亦無勞工保險條例第十九
        條第一項規定之適用。
　　理  由
一、按「被保險人或其受益人，於保險效力開始後，停止前發生保險事故者，得依本
    條例規定，請領保險給付。」「被保險人在保險有效期間所發生之傷病事故，於
    保險效力停止後，必須連續請領傷病給付或住院診療給付者，一年內仍可享有該
    項保險給付之權利。被保險人依前項規定連續請領保險給付期間內，因同一傷病
    及其引起之疾病致殘廢或死亡者，仍得請領殘廢給付或死亡給付。其非因病癒而
    經保險人自設或特約醫院同意出院後，在保險效力停止之日起一年內，因同一傷
    病及其引起之疾病致殘廢或死亡者亦同。」勞工保險條例第十九條第一項及第二
    十條分別定有明文。又行政院勞工委員會八十七年四月三十日台八十七勞保二字
    第０一七七八九號函釋略以：「有關勞保被保險人於加保有效期間因傷病門診診
    療，於保險效力停止之日起一年內因同一傷病致殘廢或死亡，得依勞工保險條例
    第二十條規定核發殘廢或死亡給付，並自函示之日起適用。」並未牴觸法律之規
    定且係有利於被保險人之解釋，自得予以援用。
二、經查，原告之配偶即被保險人許朋和於八十八年三月二十六日由福將公司申報加
    保，並於同年四月十九日退保，嗣許朋和於八十九年二月二十一日因癌症惡病質
    、口腔癌死亡，原告檢附國軍新竹醫院、三軍總醫院出具之診斷證明書，於九十
    一年一月七日向被告申請死亡給付。因依前開國軍新竹醫院之診斷證明書所載：
    許明和於八十八年四月十七日係因糖尿病併血糖控制不佳、貧血、慢性鼻竇炎、
    動脈硬化併周邊血管阻塞，良性攝護腺肥大住院檢查治療等語，經被告函向三軍
    總醫院查詢許明和在該醫院治療口腔癌之情形，該醫院函覆略以：許明和於八十
    八年八月二十三日接受病理性切片檢查，證實罹患鱗狀上皮細胞癌；又其雖於八
    十八年四月十七日於國軍新竹醫院住院治療糖尿病併血糖控制不佳、貧血，然前
    開病症並不會導致口腔癌或癌症惡病質等情，有被保險人之承保異動參考資料表
    、勞工保險給付申請書、診斷明書及三軍總醫院九十一年三月十八日 (九十一)
    善滿字第九一０四一三０號函附原處分卷可證，自堪信為真實。故被告審查被保
    險人係於退保後死亡，且其所患前揭癌症亦非於加保期間所發生之傷病事故，核
    與勞工保險條例第十九條第一項、第二十條規定不符，而否准原告所請被保險人
    之死亡給付，揆諸首揭說明及函釋意旨，並無不合。
三、原告起訴雖主張：國軍新竹醫院就被保險人前於八十八年四月十七日住院治療之
    情形，再於九十一年十一月五日出具之診斷證明書有載：「三動脈粥狀硬化併週
    邊血管阻塞併壞死。」等語，即是被保險人癌症惡病質的證明，該病症依醫師敘
    述確實會導致癌症惡病質，核與原告之死亡有相當明顯之因果關係，應符合勞保
    條例第二十條之規定云云。惟查，在醫學上，動脈粥狀硬化為血管疾病的學名，
    其特徵是在內膜形成纖維脂肪病變，會使血管內徑變窄，在臨床上，容易產生血
    栓進而導致栓塞，是動脈粥狀硬化為血管疾病與癌症應屬不同病症。又被告受理
    原告本件死亡給付申請時，函向被保險人就診之國軍新竹醫院查詢之結果，該醫
    院亦覆稱：許明和在該醫院並無口腔癌之治療紀錄，且慢性鼻竇炎、動脈硬化併
    週邊血管阻塞及慢性攝護腺肥大應與惡病質口腔癌無關等語，此有該醫院九十一
    年二月二十一日 (九一)濟夏字第一七六號函在卷可稽，原告空口訴稱被保險人
    因動脈粥狀硬化併週邊血管阻塞併壞死，而導致癌症惡病質，應屬加保期間發生
    之疾病，洵不足採。
四、從而，被告核定否准原告所請被保險人許明和本人死亡給付之處分，於法並無違
    誤，審議審定及訴願決定遞予維持，俱無不合，原告仍執前詞，訴請撤銷原處分
    、審議審定及訴願決定，並請求被告應核給死亡給付新台幣六十萬九千元，及自
    九十一年三月二十八日起至清償日止，按週年利率百分之五計算之利息，為無理
    由，應予駁回。
據上論結，本件原告之訴為無理由，爰依行政訴訟法第九十八條第三項前段，判決如
主文。
中　　　華　　　民　　　國　　九十三　　年　　　三　　　月　　二十四　　日
                        臺 北 高 等 行 政 法 院   第 一 庭
                                      　　 審 判 長 法  官　徐瑞晃
                                      　　          法  官　吳慧娟
                                              　　  法  官　蕭惠芳
右為正本係照原本作成。
如不服本判決，應於送達後二十日內，向本院提出上訴狀並表明上訴理由，如於本判
決宣示後送達前提起上訴者，應於判決送達後二十日內補提上訴理由書（須按他造人
數附繕本）。
中　　　華　　　民　　　國　　九十三　　年　　　三　　　月　　二十五　　日
            　　　　　　　　　　　　　　            書記官　李淑貞
